【裁判字號】    97,訴,1974
【裁判日期】    980227
【裁判案由】    毒品危害防制條例
【裁判全文】
臺灣臺北地方法院刑事判決              97年度訴字第1974號
公  訴  人  臺灣臺北地方法院檢察署檢察官
被      告  甲○○
                    戶臺北市○.
                    （現執行觀察勒戒中）
上列被告因毒品危害防制條例案件，經檢察官提起公訴（97年度
偵字第14178號），本院判決如下：
    主  文
甲○○明知為禁藥而轉讓，累犯，處有期徒刑柒月，安非他命吸
食器壹組，沒收。又明知為禁藥而轉讓，累犯，處有期徒刑柒月
，安非他命吸食器壹組，沒收。應執行有期徒刑壹年，安非他命
吸食器壹組，沒收。
    事  實
一、甲○○於民國94年間因過失傷害案件，經本院判處有期徒刑
    4 月確定，並於95年4月28日執行完畢，猶不知悔改，明知
    安非他命係經行政院衛生署公告列為禁藥之物品，不得非法
    轉讓，復基於轉讓禁藥之犯意，分別於(一)97年6月12日下午1
    時許，在台北市中山區○○○路○段1號3樓之15之乙○○住
    處，轉讓禁藥安非他命少許供乙○○（乙○○施用第二級毒
    品部分已經本院判處罪刑確定）施用。(二)97年6月18日凌晨1
    時許，在上址，復轉讓禁藥安非他命少許供乙○○施用。嗣
    於97年6月18日17時20分許，經警持本院核發之搜索票至上
    址執行搜索，當場查獲甲○○、乙○○，及安非他命之吸食
    器1組，經乙○○指認吸食器係甲○○所有及甲○○有提供
    安非他命予其施用，始查知上情。
二、案經臺北市政府警察局中山分局報告臺灣臺北地方法院檢察
    署檢察官偵查起訴。
    理  由
一、訊據被告甲○○矢口否認有二次轉讓安非他命禁藥供乙○○
    施用之事實，辯稱：查獲當天是有與乙○○一起用安非他命
    ，伊到的時候安非他命及吸食器就都準備好了，伊不知安非
    他命是何人的，乙○○有精神疾病，她不會完整陳述一件事
    情云云。
二、經查：
  (一)被告分別於97年6月12日下午1時、97年6月18日凌晨1時許在
    上址乙○○住處轉讓安非他命禁藥予乙○○施用，扣案同時
    被查得之安非他命1組係被告製作所有等事實，業據證人乙
    ○○於97年9月30日偵查中結證及於98年1月13日本院審理時
    到庭證述屬實（見本院卷第61-63頁98年1月13日審理筆錄）
    ，且證人乙○○確有施用安非他命惡習，其於97年6月18日
    17時20分當日為警查得後經警採尿送驗，確呈安非他命類陽
    性反應，有台灣尖端先進生技醫藥股份有限公司檢驗報告1
    份在卷可稽（見本院卷第13、14頁），及證人乙○○本身所
    犯施用第二級毒品安非他命犯行亦經本院判處罪刑確定，有
    本院97年度簡字第2937號刑事簡易判決書1份在卷可參（見
    本院卷第17、18頁），復有扣案當場查獲之吸食器1組可為
    佐證。又被告於本院審理時雖辯稱伊於97年6月中旬有因為
    另涉犯詐欺案件至台中太平地區作警詢筆錄，並不在台北地
    區，證人乙○○指稱伊97年6月12日有轉讓安非他命一節，
    並不實在云云。惟查：被告因另犯幫助詐欺罪經本院以簡易
    判決處刑判處罪刑在案，因被告不服提起上訴，由本院以97
    年度簡上字第429號案件審理中，經本院依職權調閱該案卷
    ，被告乃於97年6月6日至台中縣警察局太平分局製作警詢筆
    錄，有該筆錄一份在卷可稽（見本院卷第70、71頁），被告
    辯稱97年6月中旬都不在台北地區，證人乙○○指述不實云
    云，亦難採信。再依證人乙○○於本院審理時所證，被告於
    轉讓安非他命禁藥予其施用時，自己也有同時在施用，二人
    是一起用的等語（見本院卷第62頁），被告於是日為警查得
    後警方所採尿液，經檢驗確呈安非他命類陽性反應，亦有台
    灣尖端先進生技醫藥股份有限公司檢驗報告1份在卷可稽（
    見14178號偵卷第72頁），足認證人乙○○所述均為事實，
    可以採信。反之，被告於警詢時初先否認自己有施用安非他
    命惡習，於本院準備程序時猶稱不知證人乙○○有無施用安
    非他命（見本院卷第46頁），迄至本院調查完畢審理時，復
    改辯稱是和證人乙○○共同施用安非他命的，安非他命伊去
    的時候就在云云（見本院卷第91頁背面），前後所辯不一，
    益證其一再否認犯行乃卸責脫罪之詞，不足採信。
  (二)被告又指稱證人乙○○罹有精神疾病，就一事件無法完整陳
    述，其所為證言並不實在云云。且證人乙○○確實罹有精神
    疾病，自97年6月23日起在國防醫學院三軍總醫院住院治療
    中達一個月以上，有該院97年7月30日院三病歷字第0970011
    226號函及所附病歷1份在卷可稽（見14178號偵卷第50-63頁
    ）。然證人乙○○於本院審理到庭作證時，精神狀況完全正
    常，行交互詰問時亦有問必答，其對於被告有上開2次轉讓
    安非他命供其施用之行為亦清楚記憶，明確陳述，其並無被
    告所稱因罹患精神疾病而無法完整陳述事件之情事，被告上
    開所辯即非事實。且本院於是日庭訊時再與證人乙○○確認
    其病情及記憶，復證稱：「（你在97年6月間曾經因精神疾
    病去三總住院？）有。我之前就因為精神疾病去看醫生，去
    年比較有常常去看，我因為吸毒所以有精神疾病，我現在比
    較好了，我吃藥都可以控制。」、「（97年6月18日在警察
    局作筆錄、97年9月30日在偵查中做筆錄，這兩次作筆錄你
    的精神狀況如何？）我現在都記得這兩次作筆錄的經過情形
    ，當時精神狀況是正常，我現在也很正常。」、「（你現在
    還是記得很清楚6月12、6月18日，被告有拿毒品給你吸用的
    事情嗎？）我記得啊。」（見本院卷第62、63頁）。及本院
    再勘驗證人乙○○97年6月18日警詢筆錄錄音帶、97年6月19
    日偵查庭影音光碟（本院並不引用證人乙○○之97年6月18
    日警詢、97年6月19日偵查庭之陳述為本案證據，惟證人乙
    ○○於製作該二次筆錄時之精神狀態可供本院審酌其於本院
    審理時所為證言憑信性之參考），警員於製作證人乙○○警
    詢筆錄時有連續錄音，採一問一答方式，因週邊吵雜聲過大
    及證人乙○○之聲音太小，致無法逐字辨識證人乙○○之回
    答內容，而證人乙○○於翌日移送檢察署時由內勤檢察官訊
    問時，雖然因收音問題，亦無法辨識證人乙○○之回答內容
    ，但自該影音光碟中可看到證人乙○○係站立於檢察官面前
    陳述，神情自然，全程均面帶微笑，有問有答，然因收音問
    題導致音量極度小聲，無法逐字辯識其陳述內容。自形式上
    可觀察，證人乙○○於該庭訊之全程確實均神情自然，意識
    清醒，無任何倦容或不願回答情形，且均可連續自行陳述，
    於訊問完畢後亦經確認筆錄內容後始在其上簽名，有本院97
    年2月2日勘驗筆錄一份在卷可稽（見本院卷第86頁）。可知
    ，證人乙○○於97年6月間雖因罹患精神疾病，惟其於97 年
    6月18日被警查獲當日之精神狀態尚屬穩定，其就事件之記
    憶及陳述能力，亦未與常人顯然有異，尚難即因此即謂其歷
    次陳述全不可信。本院再參酌證人乙○○於本院98年1月13
    日審理作證時就被告如何轉讓安非他命仍為與其於警詢時為
    相同內容之陳述，所證述內容亦無何明顯矛盾瑕疵可指，且
    被告確實在上址與證人乙○○共同被警查獲，現場亦一併查
    得安非他命吸食器，足認證人乙○○於本院審理時所證被告
    在上開時地有2次轉讓安非他命供其施用等節有相當憑信性
    ，應為事實，可以採信，被告徒以證人乙○○患有精神疾病
    ，所為證言不可採信而否認犯行，自不足採。
  (三)綜上所述，被告所辯均不足採，本件事證已臻明確，被告犯
    行堪以認定，應依法論科。
三、按甲基安非他命業經行政院衛生署於75年7月11日以衛署藥
    字第597627號公告列入藥物藥商管理法第16條第1款（即現
    行藥事法第22條第1款）之禁藥管理；嗣於79年10月9日再以
    衛署藥字第904142號公告，列入麻醉藥品管理條例第2條第4
    項（現行管制藥品管理條例第3條第2項）所定之「化學合成
    類麻醉藥品」管理，並明定於管制藥品管理條例第3條所指
    「管制藥品」，及毒品危害防制條例第2條所稱之第二級毒
    品。而上開列入禁藥之管理並未解除，為本院職權上所知悉
    。則轉讓甲基安非他命同時受藥事法及毒品危害防制條例之
    規範。次按藥事法第83條第1項係於93年4月21日修正公布，
    同年月23日施行，相較於毒品危害防制條例，新修正之藥事
    法為後法；依新修正之藥事法第83條第1項規定之轉讓禁藥
    罪之法定刑為「7年以下有期徒刑，得併科新臺幣5百萬元以
    下罰金」，均較毒品危害防制條例第8條第2項轉讓第二級毒
    品罪之法定刑「6月以上5年以下有期徒刑，得併科新臺幣70
    萬元以下罰金」為重，且毒品之範圍尚包括影響精神物質與
    其製品，而藥事之管理，亦非僅止於藥品之管理。又毒品未
    必經公告之禁藥，禁藥未必為毒品。再參酌藥事法之立法目
    的在於確保行政主管機關對於藥事之管理，藥事法第1條定
    有明文，而與毒品危害防制條例係保障國民健康之保護目的
    不同，是毒品危害防制條例與藥事法二者，並無必然之特別
    法與普通法關係。故除非轉讓之第二級毒品達毒品危害防制
    條例第8條第6項之一定數量（淨重10公克以上），經依法加
    重後之法定刑較藥事法第83條第1項之法定刑為重之情形外
    ，因藥事法第83條第1項為重法，自應優先適用藥事法處罰
    （最高法院97年度台非字第397、461號判決參照）。而本案
    被告所犯本案2次轉讓安非他命供證人乙○○施用，依證人
    乙○○所述應係單次施用之數量而已（見本院卷第62頁），
    尚未逾10公克，自不得依毒品危害防制條例第8條第6項加重
    其刑，而應適用藥事法第83條第1項之規定論處。核被告上
    開所為均係犯藥事法第83條第1項之轉讓禁藥罪。公訴意旨
    以被告所為係犯毒品危害防制條例第8條第2項之轉讓第二級
    毒品罪，尚有誤認，惟因事實均相同，僅罪名認定不同而已
    ，爰變更起訴法條。又被告於94年間因過失傷害案件，經本
    院判處有期徒刑4月確定，並於95年4月28日執行完畢之事實
    ，有臺灣高等法院被告前案紀錄表在卷可按，其受有期徒刑
    執行完畢後5年以內故意再犯本案有期徒刑以上之罪，均為
    累犯，應依刑法第47條第1項規定加重其刑。爰審酌被告品
    行，轉讓禁藥安非他命供人施用，所為實屬非是，犯後且均
    否認犯行，未見悔意，併其犯罪之動機、目的及犯後態度等
    一切情狀，分別量處如主文所示之刑，並定其應執行之刑。
    又扣案安非他命吸食器1組，係被告所有且供犯本罪所用之
    物，業據證人乙○○證述明確（見本院卷第62、63頁），應
    依刑法第38條第1項第2款規定宣告沒收。
據上論斷，應依刑事訴訟法第299條第1項前段、第300條，藥事
法第83條第1項，刑法第11條前段、第47條第1項、第38條第1項
第2款、第51條第5款，判決如主文。
本案經檢察官許鈺茹到庭執行職務
中     華     民    國    98    年    2    月    27    日
                  刑事第十五庭  審判長法  官  廖紋妤
                                      法  官  吳麗英
                                      法  官  孫惠琳
以上正本證明與原本無異。
如不服本判決應於收受送達後10日內向本院提出上訴書狀，並應
敘述具體理由；其未敘述上訴理由者，應於上訴期間屆滿後20日
內向本院補提理由書（均須按他造當事人之人數附繕）「切勿逕
送上級法院」。
                                      書記官  郭錦賢
中     華     民    國    98    年    2    月    27    日
藥事法第83條
明知為偽藥或禁藥，而販賣、供應、調劑、運送、寄藏、牙保、
轉讓或意圖販賣而陳列者，處7年以下有期徒刑，得併科新臺幣5
百萬元以下罰金。
犯前項之罪，因而致人於死者，處7年以上有期徒刑，致重傷者
，處3年以上12年以下有期徒刑。
因過失犯第1項之罪者，處2年以下有期徒刑、拘役或科新臺幣30
萬元以下罰金。
第 1 項之未遂犯罰之。


司法院資訊處製作；財團法人民間司法改革基金會備份。
